臺灣新北地方法院民事判決
111年度訴字第102號
原      告  何秀螢  

訴訟代理人  李靜華律師(法扶律師)
被      告  林聖欽  

訴訟代理人  王馨儀律師(法扶律師)
上列當事人間請求清償借款事件，經本院於民國111年7月26日言
詞辯論終結，判決如下：
    主  文
被告應給付原告新台幣318萬8,317元，及自民國111年5月19日起
至清償日止，按年息百分之五計算之利息。
訴訟費用由被告負擔。
本判決第一項於原告以新台幣106萬3,000元供擔保後，得假執行
。但被告如以新台幣318萬8,317元為原告預供擔保後，得免為假
執行。
    事實及理由
一、原告主張：
　㈠原告自民國107年間開始與被告交往，交往後始知被告隱瞞其
    另有配偶，惟被告仍表示其與配偶形同陌路並已談論離婚事
    宜，原告因信任被告所述，仍繼續與之交往。兩造交往期間
    ，被告常透露其曾係中國信託理財顧問云云，具有理財經驗
    及專業。嗣被告向原告提出借款請求，表示借款目的係投資
    ，以為兩造美好未來，但因原告當時並無何存款，被告因此
    鼓吹原告向金融機構或向家人借款，亦不斷向原告承諾，若
    原告向金融機構或家人借貸取得金額再將錢借予被告去投資
    ，其必會清償原告向銀行或家人借款之金額、利息及手續費
    等費用，絕不會影響原告生活。原告因念及兩造情感及相信
    被告承諾，而自107年9月起，陸續於下列時間向漁會等金融
    機構借款後，再將借得之款項借予被告收受：
　  ⒈原告於107年9月6日向萬里漁會辦理信用貸款新台幣（下同
      ）40萬元、貸款清償期數為60期（即5年償還期）、每期
      繳納6,774元。原告並於107年9月28日將貸得之40萬元匯
      入被告帳戶(下稱系爭萬里漁會貸款)。
　　⒉原告於108年1月7日向金山農會辦理土地抵押貸款200萬元
      、貸款清償期數為240期（即20年償還期）、每期繳納10,
      413元。原告並於108年1月7日將貸得之200萬元匯入被告
      帳戶(下稱系爭金山農會貸款)。
    ⒊原告於108年3月22日向國泰世華銀行辦理信用貸款55萬元
      、貸款清償期數為60期（即5年償還期）、每期繳納9,995
      元。原告將55萬元以部分交付現金、部分匯款方式交付被
      告(下稱系爭國泰世華貸款)。
　　⒋被告以其因工作需求為由，於108年4月28日及108年5月5日
      ，分別向原告借款購買筆記型電腦3萬3,540元及滑鼠1,19
      0元，合計3萬4,730元。其中電腦費用支付方式原告是以
      分30期、每月繳納1,118元方式來支付(下稱系爭筆電借款
      )。
　　⒌被告於108年12月以其有訴訟案件需先賠償20萬元為由，向
      原告借款20萬元以先支應其賠償款，並承諾1個月内返還
      及按日給付利息。原告遂於108年12月2日只能先向友人借
      款20萬元，並以匯款方式，於同日將20萬元匯入被告帳戶
      。嗣原告為了要清償向友人借款之20萬元，有先告知被告
      需要以原告兒子之富邦人壽保險單向富邦人壽保險辦理借
      款20萬元。被告因知悉原告為了借款其20萬元，才會先向
      其友人借款20萬元之事，而原告為了先清償向友人借款20
      萬元，方向富邦人壽保險辦理借款20萬元。亦因被告同意
      要清償原告向富邦人壽保險辦理借款共20萬元及利息部分
      ，原告才於108年12月16日以其子之富邦保險單向富邦人
      壽保險辦理借款共20萬元(下稱系爭富邦保單借款)。
　㈡因本件係被告向原告借款，兩造約定由原告將向金融機構借
    款之金額借予被告，由被告繳納原告向金融機構每月應繳之
    本金、利息及手續費等費用，故原告將向金融機構借得之金
    額借予被告後，除了系爭富邦保單借款，被告須在借款後1
    個月内清償外，其餘系爭萬里漁會等金融機構及系爭筆電借
    款部分，被告起初雖有依兩造所約定將原告向萬里漁會等金
    融機構及筆電借款每月所需繳納本金及利息之款項共2萬841
    4元匯款予原告，再由原告向各金融機構繳納。但被告時而
    不按期繳納，原告不斷催討，兩造最終於108年8月分手。分
    手後，被告就借貸金額部分僅清償至110年3月，即未再清償
    ，迭經催討，被告置之不理，因此喪失期限利益。故扣除被
    告清償之金額後，尚積欠原告318萬8,317元（詳如附表所示
    ）。為此，爰依民法第474條第1項規定，請求被告返還318
    萬8,317元。聲明：被告應給付原告318萬8,317元及自民事
    擴張訴之聲明暨準備程序狀繕本送達之翌日起至清償日止，
    按年息5%計算之利息；願供擔保請准宣告假執行。
二、被告則以：被告確有向原告借得上開系爭萬里漁會貸款、系
    爭金山農會貸款、系爭國泰世華貸款、系爭筆電借款、系爭
    富邦保單借款等各筆款項金額，且扣除兩造不爭執之被告已
    清償金額、及被告爭執尚有清償一期系爭農會貸款2萬4,438
    元以外，被告對於尚共積欠原告316萬3,879元(即：318萬8,
    317元-系爭農會貸款2萬4,438元=316萬3,879元)之事實不爭
    執。其中系爭筆電借款、系爭富邦保單借款固均已屆清償期
    ，為系爭萬里漁會貸款(清償期5年期)、系爭金山農會貸款(
    清償期20年)、系爭國泰世華貸款(清償期5年期)（該三筆金
    融機構貸款，下合稱系爭三筆金融機構貸款)之清償期則均
    未屆至，原告不得現行提出請求，不得擅自剝奪對於未到期
    款項之期限利益等語，資為抗辯。答辯聲明：原告之訴駁回
    ；如受不利判決，願供擔保請准宣告免為假執行。
三、查，原告主張兩造交往期間，被告自107年9月起，陸續向原
    告借款，原告乃將借得之系爭萬里漁會貸款、系爭金山農會
    貸款、系爭國泰世華貸款等各筆款項金額、及系爭筆電借款
    、系爭富邦保單借款等款項交付被告收受，期間被告清償部
    分款項，經扣除兩造所不爭執之被告已清償金額後，被告尚
    欠原告318萬8,317元等事實，為被告不爭執（見本院卷第29
    8頁，本院111年6月21日言詞辯論筆錄），並有原告提出其
    將貸得之系爭萬里漁會貸款系爭金山農會貸款、系爭國泰世
    華貸款、系爭富邦保單借款等款項匯款予被告、購買電腦與
    滑鼠之收據、被告清償明細等資料各1件可證（見本院卷第2
    5-117頁），此部分事實，自堪信為真正。
四、至於被告所辯其尚有清償一期系爭農會貸款2萬4,438元；另
　　系爭三筆金融機構貸款之清償期均未屆至，原告不得剝奪其
    期限利益等語，為原告否認。查：
　㈠按當事人主張有利於己之事實者，就其事實有舉證之責任，
    民事訴訟法第277條本文定有明文。本件被告對於積欠原告3
    18萬8,317元之情不爭執，則其抗辯尚有清償一期系爭農會
    貸款2萬4438元之利己事實，自應由被告負舉證責任。查，
    被告辯稱其於108年9月4日以現金2萬4,438元存入原告之國
    泰世華銀行帳戶清償一期系爭農會貸款等語（見本院卷第31
    3頁），然為原告否認，而被告就此並未提出任何證據以實
    其說，所辯自無可採。
　㈡系爭筆電借款及系爭富邦保單借款確已屆清償期，為被告不
    爭執。惟被告辯稱系爭三筆金融機構貸款之清償期均未屆至
    ，原告不得剝奪被告之期限利益等語，則為原告否認。查，
    兩造約定由原告將向金融機構借款之金額借予被告，由被告
    繳納原告向金融機構每月應繳之本金、利息及手續費等，且
    金融機構調升或調降利率，被告按期繳納予原告之金額亦隨
    金融機構激動利率之調升或調降而調整金額，亦即兩造間之
    借貸契約內容係以原告與金融機構借款契約之內容為據，兩
    造並約定全部借款之清償期為109年12月31日，此有兩造間
    通訊軟體對話內容可證(見原證7)，其中109年5月14日原告
    通知被告：「希望你能照之前允諾我的款項結清，我超出自
    己能力範圍太多太多了，已無力再承擔，我跟朋友借的也需
    要還，不能拖欠人情，你明白的，後續款項你要盡快幫我匯
    入，因為遲繳我在銀行的信用已經出問題，...，也請你信
    守當初承諾所有借貸金額都會匯入，謝謝你。」、被告：「
    好。這是一定的!之前規劃自己的能力後，有在年初文字說
    明，『預計今年底(按：109年底)結清』。…」、原告：「國泰
    信貸4月起調降0.28%(原3.67%)=3.39%」（見本院卷第77頁
    ），原告：「…我所得都是固定，女兒明年上高中，花費會
    隨之增加，我希望你能信守你當初的承諾，…」、被告：「
    好的。40萬與20萬者兩筆(按：指系爭萬里漁會貸款及系爭
    富邦保單借款)，本來都是該歸還的，目前所有的借貸，包
    含每期的金額與『應繳納手續費』，我都不遺漏，都已經計算
    進去一起還款，…」（見本院卷第79-81頁）：原告：「我想
    請問目前進度如何？五月份共計36977元，6/7土地貸款1041
    3、6/11漁貸6888，即將快到期，…」、被告：「6月起都會
    恢復正常，『今年(按：109年)內結清的目標也不會改變』…」
    （見本院卷第91、95頁）等語在卷可稽。是以，兩造約定原
    告全部各筆借款之清償期均為109年12月31日甚明，且兩造
    約定之109年12月31日清償期已屆至，故被告辯稱原告不得
    請求期前清償云云，自非有據。
五、綜上，原告基於兩造間借貸契約關係，請求被告給付318萬8
    ,317元，及自原告民事擴張訴之聲請暨準備程序狀繕本送達
    翌日即111年5月19日（見本院卷第299頁）起至清償日止，
    按年息5%計算之法定遲延利息，為有理由，應予准許。
六、兩造陳明願供擔保請為宣告假執行或免為假執行，經核均與
    規定相符，爰分別酌定相當之擔保金額予以宣告。
七、本案事證已臻明確，兩造其餘主張陳述及所提之證據，經審
    酌後認於本判決結果不生影響，爰不一一論述，附此敘明。
八、結論：原告之訴為有理由，依民事訴訟法第78條、第390條
    第2項、第392條，判決如主文。
中　　華　　民　　國　　111 　年　　8 　　月　　16　　日
                  民事第八庭    法　官　陳翠琪
以上正本係照原本作成
如對本判決上訴，須於判決送達後20日內向本院提出上訴狀。如
委任律師提起上訴者，應一併繳納上訴審裁判費。
中　　華　　民　　國　　111 　年　　8 　　月　　16　　日
                                書記官　曾怡婷